【裁判字號】    99,訴,767
【裁判日期】    990831
【裁判案由】    違反毒品危害防制條例
【裁判全文】
臺灣屏東地方法院刑事判決               99年度訴字第767號
公  訴  人  臺灣屏東地方法院檢察署檢察官
被      告  甲○○
上列被告因違反毒品危害防制條例案件，經檢察官提起公訴（99
年度毒偵字第1111號），被告於本院準備程序就被訴事實為有罪
之陳述，經合議庭裁定由受命法官獨任進行簡式審判程序，並判
決如下：
    主  文
甲○○施用第一級毒品，累犯，處有期徒刑拾壹月；又施用第二
級毒品，累犯，處有期徒刑捌月，扣案之第二級毒品甲基安非他
命壹包（驗前淨重零點壹零柒公克，驗餘淨重零點壹零貳公克）
及甲基安非他命外包裝袋壹只沒收銷燬。應執行有期徒刑壹年伍
月，扣案之第二級毒品甲基安非他命壹包（驗前淨重零點壹零柒
公克，驗餘淨重零點壹零貳公克）及甲基安非他命外包裝袋壹只
沒收銷燬。
    理  由
一、甲○○前因施用毒品案件，經本院以90年度毒聲字第1175號
    裁定送觀察、勒戒，認無繼續施用毒品之傾向，於民國90年
    7 月26日執行完畢釋放，由臺灣屏東地方法院檢察署檢察官
    以90年度毒偵字第1147號為不起訴處分確定；又因施用毒品
    案件，經本院以90年度毒聲字第1867號裁定送觀察、勒戒，
    認無繼續施用毒品之傾向，於91年3 月1 日執行完畢釋放，
    由臺灣屏東地方法院檢察署檢察官以91年度毒偵字第128 號
    、91年度毒偵緝第22號為不起訴處分確定；又因施用第一級
    、第二級毒品案件，經同署檢察官以91年度毒偵字第1024號
    提起公訴並聲請強制戒治，強制戒治部分經本院以91年度毒
    聲字第1172號裁定令入戒治處所施以強制戒治，於93年1 月
    6 日執行完畢，刑責部分則經本院以91年度訴字第874 號判
    決分別處有期徒刑10月、3 月，定應執行刑為有期徒刑1 年
    確定；又因施用第一級、第二級毒品案件，經本院以92年度
    訴字第454 號判決分別處有期徒刑10月、7 月，定應執行刑
    為有期徒刑1 年3 月確定；上開2 案接續執行，於於94年8
    月12日縮短刑期假釋出監付保護管束，於95年2 月14日保護
    管束執行期滿未經撤銷假釋，其未執行之刑，以已執行論。
    詎仍未戒絕毒癮，明知海洛因、甲基安非他命業經行政院公
    告列為毒品危害防制條例第2 條第2 項第1 款、第2 款之第
    一級、第二級毒品，不得施用、持有，竟基於施用第一級毒
    品海洛因之犯意，於99年5 月2 日中午某時，在其屏東縣新
    園鄉○○村○○路98號之住處內，以將海洛因摻於香菸內點
    燃吸食煙霧之方式，施用海洛因1 次；另基於施用第二級毒
    品甲基安非他命之犯意，於99年5 月4 日8 時許，在其上開
    住處內，以將甲基安非他命置於玻璃球內加熱燒烤再吸食其
    所生煙霧之方式，施用甲基安非他命1 次。嗣於99年5 月5
    日16時40分許，甲○○在屏東縣東港鎮○○路98號旁為警盤
    查時查獲，並扣得第二級毒品甲基安非他命1 包（驗前淨重
    0.107 公克，驗餘淨重0.102 公克），復經其同意後採尿送
    驗，檢出第一級、第二級毒品陽性反應，始悉上情。
二、案經屏東縣政府警察局東港分局報告臺灣屏東地方法院檢察
    署檢察官偵查起訴。
    理  由
一、按簡式審判程式之證據調查，不受刑事訴訟法第159 條第1
    項所定：「被告以外之人於審判外之言詞或書面陳述，不得
    作為證據。」之限制，此見同法第273 條之2 規定甚明。是
    本判決下列所引用之被告以外之人於審判外所為之陳述，依
    前揭法律規定，均得作為證據，先予敘明。
二、(一)上開犯罪事實，業據被告甲○○供承不諱，並有卷附之扣
      押筆錄、扣押物品目錄表各1 份（見警卷第7 、8 頁）及
      扣案之甲基安非他命1 包可資佐證；而被告為警查獲後所
      排放之尿液經採樣送驗，以酵素免疫分析法初步檢驗及氣
      相層析質譜儀法確認檢驗結果，於鴉片類、安非他命類均
      呈陽性反應，有屏東縣政府警察局東港分局偵辦毒品條例
      案尿液受檢人真實姓名對照表及臺灣檢驗科技股份有限公
      司99年5 月25日出具之濫用藥物檢驗報告各1 紙附卷足稽
      （見警卷第12頁、偵卷第10頁）；至扣案之甲基安非他命
      1 包，驗前淨重0.10 7公克，驗餘淨重0.102 公克，經以
      薄層色層分析法及氣體色層質譜分析法檢驗後，檢出第二
      級毒品甲基安非他命成分，有高雄醫學大學附設中和紀念
      醫院99年8 月6 日0000-000號檢驗報告1 紙在卷可考（見
      本院卷第20頁），俱徵被告前揭不利於己之自白與事實相
      符。
    (二)按施用第一、二級毒品為犯罪行為，毒品危害防制條例第
      10條定有處罰明文。故施用第一、二級毒品者，依前揭規
      定本應科以刑罰。惟基於刑事政策，對合於一定條件之施
      用者，則依同條例第20條、第23條之規定，施以觀察、勒
      戒及強制戒治之保安處分。又毒品危害防制條例於92年7
      月9 日修正公佈，自93年1 月9 日施行，其中第20條、第
      23條將施用毒品之刑事處遇程式，區分為「初犯」及「5
      年內再犯」、「5 年後再犯」。依其立法理由之說明：「
      初犯」，經觀察、勒戒或強制戒治後，應為不起訴處分或
      不付審理之裁定；經觀察、勒戒或強制戒治執行完畢釋放
      後，「5 年內再犯」者，因其再犯率甚高，原實施之觀察
      、勒戒及強制戒治既已無法收其實效，爰依法追訴或裁定
      交付審理。至於經觀察、勒戒或強制戒治執行完畢釋放後
      ，「5 年後再犯」者，前所實施之觀察、勒戒或強制戒治
      已足以遮斷其施用毒品之毒癮，為期自新及協助其斷除毒
      癮，仍適用「初犯」規定，先經觀察、勒戒或強制戒治之
      程式。從而依修正後之規定，僅限於「初犯」及「5 年後
      再犯」2 種情形，始應先經觀察、勒戒或強制戒治程式。
      倘被告於5 年內已再犯，經依法追訴處罰，縱其第3 次（
      或第3 次以上）再度施用毒品之時間，在初犯經觀察、勒
      戒或強制戒治執行完畢釋放5 年以後，已不合於「5 年後
      再犯」之規定，且因已於「5 年內再犯」，顯見其再犯率
      甚高，原實施觀察、勒戒或強制戒治，已無法收其實效，
      即應依該條例第10條處罰（最高法院97年9 月9 日97年度
      第5 次刑事庭會議決議參照）。本案被告於90年間因施用
      毒品案件，經本院以90年度毒聲字第1175號裁定送觀察、
      勒戒，認無繼續施用毒品之傾向，於90年7 月26日執行完
      畢釋放，由臺灣屏東地方法院檢察署檢察官以90年度毒偵
      字第1147號為不起訴處分確定，嗣因施用毒品案件，經本
      院以90年度毒聲字第1867號裁定送觀察、勒戒，認無繼續
      施用毒品之傾向，於91年3 月1 日執行完畢釋放，由臺灣
      屏東地方法院檢察署檢察官以91年度毒偵字第12 8號、91
      年度毒偵緝第22號為不起訴處分確定後，又因施用第一級
      、第二級毒品案件，經同署檢察官以91年度毒偵字第1024
      號提起公訴並聲請強制戒治，刑責部分經本院以91年度訴
      字第874 號判決分別處有期徒刑10月、3 月，定應執行刑
      為有期徒刑1 年確定等情，有臺灣高等法院被告前案紀錄
      表在卷可稽，則被告前因施用毒品，經觀察、勒戒執行完
      畢釋放後，5 年內既已再犯施用毒品罪，並經依法追訴處
      罰，縱本次施用毒品之時間，係在前次施用毒品經觀察、
      勒戒執行完畢釋放5 年以後，仍與「5 年後再犯」有別，
      而無毒品危害防制條例第20條第3 項之適用，自應依法追
      訴審判。
    (三)綜上所述，本案事證明確，被告施用第一級、第二級毒品
      犯行，均堪認定，應予依法論科。
三、按海洛因、甲基安非他命分屬毒品危害防制條例第2 條第2
    項第1 款、第2 款規定之第一級、第二級毒品，被告分別施
    用之，核係犯同條例第10條第1 項之施用第一級毒品罪及同
    條第2 項之施用第二級毒品罪。被告施用海洛因、甲基安非
    他命前後持有第一級、第二級毒品之低度行為，分別為其施
    用之高度行為所吸收，均不另論罪。被告所犯上開2 罪，犯
    意各別，罪名互殊，應予分論併罰。被告有如犯罪事實項下
    所載之前科紀錄，有臺灣高等法院被告前案紀錄表1 份附卷
    可稽，其於徒刑執行完畢後5 年內，故意再犯本案有期徒刑
    以上之2 罪，為累犯，均應依刑法第47條第1 項規定，加重
    其刑。爰審酌被告曾因施用毒品案件，送觀察、勒戒、強制
    戒治、判刑確定執行完畢，仍不知戒絕，又觸犯本件犯行，
    戕害己身，顯示其定力不足、意志不堅、易受外界誘惑，惟
    被告犯後坦承犯行，態度良好，併其之生活狀況、智識程度
    等一切情狀，分別量處如主文所示之刑，並定其應執行刑。
    扣案之甲基安非他命1 包（驗前淨重0.107 公克，驗餘淨重
    0.102 公克），應依毒品危害防制條例第18條第1 項前段諭
    知沒收銷燬；該毒品之外包裝袋1 只，因殘留微量毒品難以
    析離，爰依同規定沒收銷燬之。
據上論斷，應依刑事訴訟法第273 條之1 第1 項、第299 條第1
項前段，毒品危害防制條例第10條第1 項、第2 項、第18條第1
項前段，刑法第11條、第47條第1 項、第51條第5 款，判決如主
文。
本案經檢察官潘國威到庭執行職務。
中    華    民    國    99    年    8    月    31    日
                  刑事第三庭    法  官  李珮妤
以上正本證明與原本無異。
如不服本判決應於收受判決後10日內向本院提出上訴書狀，並應
敘述具體理由；其未敘述上訴理由者，應於上訴期間屆滿後20日
內向本院補提理由書（均須按他造當事人之人數附繕本）「切勿
逕送上級法院」。
中    華    民    國    99    年    8     月    31    日
                                書記官  劉淑蓉
附錄本案論罪科刑法條：
毒品危害防制條例第10條
施用第一級毒品者，處6 月以上5 年以下有期徒刑。
施用第二級毒品者，處3 年以下有期徒刑。

司法院資訊處製作；財團法人民間司法改革基金會備份。
